臺灣南投地方法院刑事判決
111年度審原交易字第5號
公  訴  人  臺灣南投地方檢察署檢察官
被      告  吳文忠





指定辯護人  本院公設辯護人  許定國 
上列被告因公共危險案件，經檢察官提起公訴（110年度偵字第6
712號），因被告於準備程序中就被訴事實為有罪之陳述，經告
以簡式審判程序之旨，並聽取當事人意見後，本院合議庭裁定由
受命法官獨任進行簡式審判程序，判決如下：
    主    文
吳文忠駕駛動力交通工具而血液中酒精濃度達百分之零點零五以
上，處有期徒刑陸月，併科罰金新臺幣參萬元，有期徒刑如易科
罰金，罰金如易服勞役，均以新臺幣壹仟元折算壹日。
    犯罪事實
一、吳文忠於民國110年11月19日18時50分許，在南投縣仁愛鄉
    南豐村南山溪某工地飲用保力達藥酒混合啤酒後，明知飲用
    含酒精之飲料後，在酒精尚未代謝完畢前不得駕駛動力交通
    工具，猶基於酒後駕駛動力交通工具之犯意，於同日19時許
    ，無照駕駛車牌號碼000-0000號自用小貨車搭載陳仕驤上路
    。嗣於同日19時23分許，行經南投縣仁愛鄉台14線68.7公里
    處，跨越雙黃線而不慎與對向車道由許展榕所駕駛車牌號碼
    000-0000號租賃小客車碰撞發生交通事故（過失傷害部分未
    據告訴），經警據報前往處理，並委由臺中榮民總醫院埔里
    分院對吳文忠進行血液中酒精濃度測試後，測得其血液中之
    酒精濃度值為209mg/dL，即達百分之0.209，進而查悉上情
    。
二、案經南投縣政府警察局仁愛分局報告臺灣南投地方檢察署檢
    察官偵查起訴。
    理    由
一、本件被告吳文忠所犯係死刑、無期徒刑或最輕本刑為3年以
    上有期徒刑或高等法院管轄第一審案件以外之罪，其於準備
    程序期日就被訴事實為有罪之陳述，經本院告知簡式審判程
    序之旨，並聽取公訴人、被告及辯護人之意見後，經依刑事
    訴訟法第273條之1第1項規定，裁定進行簡式審判程序，是
    依刑事訴訟法第273條之2規定，本件之證據調查，不受同法
    第159條第1項、第161條之2、第161條之3、第163條之1及第
    164條至第170條規定之限制，合先敘明。
二、認定犯罪事實所憑之證據及理由：
　  上開犯罪事實，業據被告於警詢、偵查中及本院審理時均坦
    承不諱，核與證人陳仕驤、許展榕於警詢中之證述情節相符
    ，並有臺中榮民總醫院埔里分院檢驗（查）報告、交通事故
    現場略圖、道路交通事故現場圖、道路交通事故調查報告表
    ㈠、㈡、道路交通事故照片、臺中榮民總醫院埔里分院診斷證
    明書、南投縣政府警察局舉發違反道路交通管理事件通知單
    、車輛詳細資料報表、證號查詢汽車駕駛人等件在卷可稽（
    見警卷第6頁、第8至19頁、第29至30頁），堪認被告之任意
    性自白與事實相符，其犯行足以認定。
三、論罪科刑之理由：
  ㈠按行為後法律有變更者，適用行為時之法律。但行為後之法
    律有利於行為人者，適用最有利於行為人之法律，刑法第2
    條第1項定有明文。查本件被告行為後，刑法第185條之3第1
    項第1款，業於111年1月28日修正公布，並自同年月30日施
    行生效。刑法第185條之3第1項第1款原係規定：「駕駛動力
    交通工具而有下列情形之一者，處二年以下有期徒刑，得併
    科二十萬元以下罰金：一、吐氣所含酒精濃度達每公升零點
    二五毫克或血液中酒精濃度達百分之零點零五以上。」，而
    修正後規定為：「駕駛動力交通工具而有下列情形之一者，
    處三年以下有期徒刑，得併科三十萬元以下罰金：一、吐氣
    所含酒精濃度達每公升零點二五毫克或血液中酒精濃度達百
    分之零點零五以上。」，即修正後之刑法第185條之3第1項
    第1款之規定，提高有期徒刑及罰金金額之上限，故經新舊
    法比較之結果，修正後之規定未較有利於被告，依刑法第2
    條第1項前段規定，自應適用被告行為時即修正前之刑法第1
    85條之3第1項第1款之規定論處。
　㈡查本件被告明知飲酒後不得駕駛動力交通工具，仍於酒後駕
    駛汽車上路，為警查獲時血液中酒精濃度達百分之0.209。
　　則核被告所為，係犯修正前刑法第185條之3第1項第1款之駕
    駛動力交通工具，而血液中酒精濃度達百分之0.05以上之罪
    。
　㈢按被告構成累犯之事實及應加重其刑之事項，均應由檢察官
    主張並具體指出證明之方法後，經法院踐行調查、辯論程序
    ，方得作為論以累犯及是否加重其刑之裁判基礎；又所謂檢
    察官應就被告構成累犯事實「具體指出證明方法」，係指檢
    察官應於法院調查證據時，提出足以證明被告構成累犯事實
    之前案徒刑執行完畢資料，例如前案確定判決、執行指揮書
    、執行函文、執行完畢（含入監執行或易科罰金或易服社會
    勞動執行完畢、數罪係接續執行或合併執行、有無被撤銷假
    釋情形）文件等相關執行資料，始足當之。至一般附隨在卷
    宗內之被告前案紀錄表，係司法機關相關人員依憑原始資料
    所輸入之前案紀錄，僅提供法官便於瞭解本案與他案是否構
    成同一性或單一性之關聯、被告有無在監在押情狀等情事之
    用，並非被告前案徒刑執行完畢之原始資料或其影本，是檢
    察官單純空泛提出被告前案紀錄表，尚難認已具體指出證明
    方法而謂盡其實質舉證責任；再所謂檢察官應就被告累犯加
    重其刑之事項「具體指出證明方法」，係指檢察官應於科刑
    證據資料調查階段就被告之特別惡性及對刑罰反應力薄弱等
    各節，例如具體指出被告所犯前後數罪間，關於前案之性質
    （故意或過失）、前案徒刑之執行完畢情形（有無入監執行
    完畢、在監行狀及入監執行成效為何、是否易科罰金或易服
    社會勞動〔即易刑執行〕、易刑執行成效為何）、再犯之原因
    、兩罪間之差異（是否同一罪質、重罪或輕罪）、主觀犯意
    所顯現之惡性及其反社會性等各項情狀，俾法院綜合判斷個
    別被告有無因加重本刑致生所受刑罰超過其所應負擔罪責之
    情形，裁量是否加重其刑，以符合正當法律程序及罪刑相當
    原則之要求。又此之量刑事項，並非犯罪構成事實或刑之應
    否為類型性之加重事實，以較為強化之自由證明為已足，最
    高法院110年度台上大字第5660號裁定意旨參照。查起訴書
    雖記載被告曾受有期徒刑之執行完畢，5年內故意再犯本案
    有期徒刑以上之罪，認應依累犯加重其刑等語，並以被告刑
    案資料查註紀錄表為證，惟本院參酌最高法院110年度台上
    大字第5660號裁定意旨，認本案尚難據此逕認被告本件構成
    累犯並裁量加重其刑，然起訴書所載之被告前案紀錄，仍得
    作為本院依刑法第57條第5款量刑時之審酌事項，附此敘明
    。
　㈣爰以行為人之責任為基礎，審酌被告前曾因不能安全駕駛致
    交通危險罪案件，經本院以109年度埔原交簡字第51號判決
    判處有期徒刑確定，並於109年間執行完畢，且被告前亦另
    有其他酒後駕車之公共危險案件，經法院論罪科刑之紀錄等
    情，有臺灣高等法院被告前案紀錄表在卷可查。而酒精成分
    對人之意識、控制能力具有不良影響，飲酒後會導致對週遭
    事物之辨識及反應能力較平常狀況薄弱，因而酒後駕車在道
    路上行駛，對一般往來之公眾及駕駛人自身皆具有高度危險
    性，被告竟仍僅圖一己往來交通之便，於服用酒類後，無照
    駕駛自用小貨車行駛於道路上，造成公眾往來之危險，對交
    通安全所生之危害非輕，且確因此不慎與證人許展榕駕駛之
    車輛發生擦撞而肇事；復斟酌被告酒測濃度值及其高職肄業
    之智識程度，於本院審理中自陳已婚、有4個小孩、年邁之
    父母、入監前月薪大約二萬到三萬之生活狀況暨其前次犯同
    類案件所處之刑度等一切情狀，量處如主文所示之刑，並諭
    知易科罰金及易服勞役之折算標準。
據上論斷，應依刑事訴訟法第273條之1第1項、第299條第1項前
段，判決如主文。
本案經檢察官張弘昌提起公訴，檢察官吳宣憲到庭執行職務。
中　　華　　民　　國　　111 　年　　6 　　月　　7 　　日
                  刑事第四庭  法  官    林昱志 
以上正本與原本無異。
如不服本判決應於收受送達後20日內向本院提出上訴書狀，並應
敘述具體理由；其未敘述上訴理由者，應於上訴期間屆滿後20日
內向本院補提理由書（均須按他造當事人之人數附繕本）「切勿
逕送上級法院」。
                              書記官  　廖健雄　　　　
中　　華　　民　　國　　111 　年　　6 　　月　　7 　　日
　　　　　　　　　
　　　　　　　　　
　　　　　　　　　
附錄本案論罪科刑法條： 
修正前中華民國刑法第185條之3
駕駛動力交通工具而有下列情形之一者，處2年以下有期徒刑，
得併科20萬元以下罰金：
一、吐氣所含酒精濃度達每公升零點二五毫克或血液中酒精濃度
    達百分之零點零五以上。
二、有前款以外之其他情事足認服用酒類或其他相類之物，致不
    能安全駕駛。
三、服用毒品、麻醉藥品或其他相類之物，致不能安全駕駛。
因而致人於死者，處3年以上10年以下有期徒刑；致重傷者，處1
年以上7年以下有期徒刑。
曾犯本條或陸海空軍刑法第54條之罪，經有罪判決確定或經緩起
訴處分確定，於五年內再犯第1項之罪因而致人於死者，處無期
徒刑或5年以上有期徒刑；致重傷者，處3年以上10年以下有期徒
刑。